臺灣臺中地方法院刑事判決　　　　　　　　　　　　九十一年度訴字第一四七三號
　　公　訴　人　臺灣臺中地方法院檢察署檢察官
　　被　　　告　甲○○
右列被告因違反毒品危害防制條例案件，經檢察官提起公訴（九十一年度毒偵字第三
三一號），本院判決如左：
    主  文
甲○○連續施用第一級毒品，處有期徒刑壹年，第一級毒品海洛因貳包（合計淨重零
點貳公克，包裝重零點伍零公克），沒收銷燬之。
    事  實
一、甲○○於民國八十九年間因施用毒品案件，經本院以八十九年度毒聲字第一二八
    ０號裁定送觀察、勒戒後，認無繼續施用毒品之傾向，經臺灣臺中地方法院檢察
    署檢察官於八十九年三月三日以八十九年度毒偵字第一四八一號不起訴處分確定
    。其又基於概括犯意，自八十九年八月三日起至同年十一月上旬某日止，連續施
    用第二級毒品甲基安非他命多次，嗣經警方於八十九年八月十日及同月十九日，
    對甲○○採集尿液送驗結果，均呈甲基安非他命陽性反應，復於八十九年十月三
    十一日下午四時二十五分許，經警方在甲○○前揭住處查獲，並扣得甲○○所有
    供施用安非他命所用之含安非他命殘渣塑膠袋一個及安非他命吸食器一個等物。
    經本院以八十九年毒聲字第六八０一號裁定送觀察、勒戒後，認有繼續施用毒品
    傾向，再由臺灣臺中地方法院檢察署檢察官聲請本院於八十九年十二月八日以八
    十九年毒聲字第七二五九號裁定令入戒治處所施以強制戒治。檢察官並依毒品危
    害防制條例第二十條第三項之規定，就其於上開時地施用第二級毒品之犯行，提
    起公訴，本院於九十年二月九日以八十九年度易字第四二六五號判決其「連續施
    用第二級毒品，處有期徒刑伍月，如易科罰金，以佰元折算壹日。扣案之含安
    非他命殘渣塑膠袋壹個沒收銷燬之，安非他命吸食器壹個沒收。」。甲○○嗣於
    強制戒治屆滿三月，其成績經評定為合格，無繼續戒治之必要，而由臺灣臺中地
    方法院檢察署檢察官聲請，本院於九十年五月四日以九十年度毒聲字第二二四四
    號裁定停止戒治，所餘戒治期間付保護管束，並於同年六月二十五日停止戒治出
    所。詎其仍不知悔改，於保護管束期間，基於施用第一級毒品之概括犯意，自九
    十年九月上旬某日起至九十一年一月二十三日晚間八、九時許，在臺中市臺茂五
    村之友人住處及臺中市○區○○街二十三號蝴蝶谷大飯店內，以將第一級毒品海
    洛因羼入香煙內點火吸食之方式，施用第一級毒品海洛因多次，平均約一、二天
    吸食一次。嗣為警於九十一年一月二十四日晚間九時三十分許，在臺中市○○街
    二十三號前見其行跡可疑，上前盤查而查獲，並扣得其所有供施用之第一級毒品
    海洛因二包（淨重零點二三公克，包裝重零點五零公克），供施用之第二級毒品
    安非他命二包（毛重一點二公克）（其另犯施用第二級毒品部分，業經本院九十
    年度易字第三０四六號判決確定及臺灣臺中地方法院檢察署九十一年度毒偵字第
    三三一號為不起訴處分確定）。
二、案經臺中市警察局第一分局報請臺灣臺中地方法院檢察署檢察官偵查起訴。
    理  由
一、被告甲○○對其於右揭時地施用第一級毒品海洛因之事實，於警訊、偵查及本院
    審理時均坦承不諱，經查：
（一）被告於九十一年一月二十四日為警查獲後，經採取其尿液送請臺中市衛生局檢
      驗，雖驗無嗎啡陽性反應，有該衛生局煙毒尿液檢驗成績書一紙附卷可稽，惟
      經檢察官將被告所採之同一瓶尿液，再送內政部警政署刑事警察局，以偏極螢
      光免疫分析法（ＴＤｘ）及氣相層析質譜分析法（ＧＣ／ＭＳ）進行複驗，則
      呈嗎啡陽性反應之事實，有該局九十一年四月十六日刑鑑字第０九一００六二
      五七五號鑑驗通知書一份存卷可證。又按海洛因係嗎啡經化學合成半人工合成
      品，藥（毒）性倍於嗎啡，其經施用進入人體，藉人體解毒系統之代謝作用而
      分解成藥（毒）性較低於嗎啡，故於施用海洛因（麻藥）之煙毒嫌犯尿液中，
      可檢出嗎啡煙毒反應；一般施用毒品，八小時內約有百分之八十量於尿中排出
      ，二十四小時後剩餘量之百分之九十再排出，七十二小時仍有微量排出，有憲
      兵司令部八十年五月七日（八十）鑑驗字第一七四六號函可參。此外，被告於
      九十一年一月二十四日為警查獲時，當場扣得白粉二包，為第一級毒品海洛因
      ，合計淨重零點二三公克，包裝重零點五零公克等情，有法務部調查局九十一
      年二月二十五日調科壹字第一二００一一三二五號鑑定通知書一份在卷可憑，
      是被告確有連續施用第一級海洛因之犯行，堪可認定。
（二）被告於八十九年間因施用毒品案件，經本院以八十九年度毒聲字第一二八０號
      裁定送觀察、勒戒後，認無繼續施用毒品之傾向，經臺灣臺中地方法院檢察署
      檢察官於八十九年三月三日以八十九年度毒偵字第一四八一號不起訴處分確定
      等事實，亦有該案之不起訴處分書、臺灣高等法院被告全國前案紀錄表以及臺
      灣臺中地方法院檢察署刑案資料查註紀錄表各一份存卷可按。
（三）被告基於概括犯意，自八十九年八月三日起至同年十一月上旬某日止，連續施
      用第二級毒品甲基安非他命多次，嗣經警方於八十九年八月十日及同月十九日
      ，對甲○○採集尿液送驗結果，均呈甲基安非他命陽性反應，復於八十九年十
      月三十一日下午四時二十五分許，經警方在甲○○前揭住處查獲，並扣得甲○
      ○所有供施用安非他命所用之含安非他命殘渣塑膠袋一個及安非他命吸食器一
      個等物，經本院以八十九年毒聲字第六八０一號裁定送觀察、勒戒後，認有繼
      續施用毒品傾向，再由臺灣臺中地方法院檢察署檢察官聲請本院於八十九年十
      二月八日以八十九年毒聲字第七二五九號裁定令入戒治處所施以強制戒治。檢
      察官並依毒品危害防制條例第二十條第三項之規定，就其於上開時地施用第二
      級毒品之犯行，提起公訴，本院於九十年二月九日以八十九年度易字第四二六
      五號判決其「連續施用第二級毒品，處有期徒刑伍月，如易科罰金，以佰元
      折算壹日。扣案之含安非他命殘渣塑膠袋壹個沒收銷燬之，安非他命吸食器壹
      個沒收。」等情，亦有本院上開判決、裁定、臺灣高等法院被告全國前案紀錄
      表、臺灣臺中地方法院檢察署刑案資料查註紀錄表在卷可查。
（四）被告嗣於強制戒治屆滿三月，其成績經評定為合格，無繼續戒治之必要，而由
      臺灣臺中地方法院檢察署檢察官聲請，本院於九十年五月四日以九十年度毒聲
      字第二二四四號裁定停止戒治，所餘戒治期間付保護管束，並於九十年六月二
      十五日停止戒治離所，在長達數月之時間內，在臺中看守所、臺中戒治所分別
      執行觀察、勒戒、強制戒治，均未再沾染第一級、第二級毒品，嗣成績經評定
      合格，無繼續戒治之必要，此觀之本院九十年度毒聲字第二二四四號裁定自明
      。被告於出所後至自九十年九月上旬起至九十一年一月二十三日晚上八、九時
      止再度施用毒品，足見被告係另行起意而施用第一級毒品等情，至堪認定。是
      以，本案檢察官起訴部分與本院八十九年度易字第四二六五號案件（即臺灣高
      等法院臺中分院九十年度上易字第七二六號刑事案件）尚無連續犯之裁判上一
      罪關係存在。
    綜上所述，被告於二犯之停止戒治付保護管束期間，仍犯毒品危害防制條例第十
    條第一項之施用第一級毒品罪，被告自白與事實相符，其連續施用第一級毒品海
    洛因之事證明確，犯行洵堪認定。
二、核被告所為，係犯毒品危害防制條例第十條第一項之施用第一級毒品海洛因罪。
    被告先後多次施用海洛因之行為，時間緊密，所犯構成要件相同，顯係基於概括
    之犯意反覆為之，應依連續犯之規定論以一罪。再被告施用第一級毒品海洛因前
    之連續持有海洛因行為，本應以連續持有論，惟持有後進而施用，其持有之低度
    行為應被施用之高度行為所吸收，故不再另論其持有第一級毒品罪。爰審酌被告
    一再施用毒品，經觀察勒戒並送強制戒治後，仍不知戒惕，並於保護管束期間再
    次連續施用毒品，無視於毒品對於自身健康之戕害及國家對於杜絕毒品犯罪之禁
    令，且一再被查獲，仍不知戒惡習，惡性非輕，然念及被告於本院審理期間坦承
    犯行，態度良好，其施用海洛因僅係戕害自己健康，並無危害他人，本之施用毒
    品者均有相當程度之成癮性及心理依賴性，其犯罪心態與一般刑事犯罪之本質並
不相同，容應以「病人」之角度為考量，並側重適當之醫學治療及心理矯治為宜
    ，且被告經施以長時間之強制戒治，固屬保安處分之一種，然既與其所應受之刑
    罰，同係限制人身自由，揆諸比例原則，應予適當量刑等一切情狀，量處如主文
    所示之刑，以資懲儆。又扣案之被告所有供施用之第一級毒品海洛因二包（合計
    淨重零點二三公克，包裝重零點五公克），為毒品，依毒品危害防制條例第十八
    條第一項前段，宣告沒收銷燬之。至鑑驗耗用之第一級毒品海洛因既已滅失，自
    無庸另為沒收銷燬之諭知，併予敘明。
三、另公訴意旨認為：被告於九十一年一月二十四日，亦有施用第一級毒品海洛因云
    云，惟被告於本院審理時供稱：伊最後一次吸食第一級毒品海洛因之時間為九十
    一年一月二十三日晚間八、九時許等語，被告雖於九十一年一月二十五日上午十
    一時五十分許檢察官偵查時，供稱：伊最後一次是昨天吸食等語，然其係於同年
    月二十四日晚間九時三十分許被查獲，其於偵查時因而將日期誤認，而於本院審
    理時將該日期確認澄清，亦屬與經驗法則相符，是其前揭辯詞當可採信，本院認
    為其施用第一級毒品海洛因之期間，係自九十年九月上旬某日起至九十一年一月
    二十三日晚間八、九時許止，是九十一年一月二十四日並無積極證據足資證明被
    告有公訴人所指施用第一級毒品海洛因之犯行，此部分本應為無罪之諭知，惟依
    公訴意旨，認此部分與前開施用第一級毒品罪部分，有連續犯之裁判上一罪關係
    ，依審判不可分原則，爰不另為無罪之諭知。
據上論斷，應依刑事訴訟法第二百九十九條第一項前段，毒品危害防制條例第十條第
一項、第十八條第一項前段、第二十條第三項前段，刑法第十一條前段、第五十六條
，判決如主文。
本案經檢察官藍獻榮到庭執行職務
中      華      民      國      九十一      年      七      月    十六  日
                                臺灣臺中地方法院刑事第四庭
                                        法  官  楊真明
右正本證明與原本無異。
如不服本判決，應於送達後十日內向本院提出上訴狀（須附繕本），上訴於臺灣高等
法院臺中分院。
                                        書記官
中      華      民      國      九十一      年      七      月    十七  日
附錄本判決論罪科刑法條
毒品危害防制條例第十條第一項：
  施用第一級毒品者，處六月以上五年以下有期徒刑。
